【裁判字號】    90,交聲,302
【裁判日期】    901221
【裁判案由】    聲明異議
【裁判全文】
臺灣高雄地方法院交通事件裁定                      九十年度交聲字第三二號
    原處分機關  交通部公路局高雄區監理所
    異  議  人  乙○○
    即受處分人
右列受處分人因違反道路交通管理處罰條例案件，對於交通部公路局高雄區監理所九
十年六月七日所為之處分（原處分：高監五字第裁八０—ＬＡ0000000號），
聲明異議，本院裁定如左：
    主  文
異議駁回。
    理  由
一、聲明異議意旨如附件異議狀所載。
二、本件原處分機關係以：受處分人即異議人乙○○於民國九十年一月十八日十八時
    七分許，在嘉義市○○路段收費停車格位，將其所有車號ＺＡ—六七六六號號自
    用小客車，停放在停車格內，因未依規定繳費，為嘉義市警察局交通警察隊於九
    十年四月二日填製嘉市警交（甲）字第ＬＡ0000000號舉發違反道路交通
    事件通知單逕行舉發「在道路收費停車處所停車，不依規定繳費」交通違規，異
    議人不服，乃於九十年四月十四日向嘉義市政府陳情，經嘉義市政府於九十年四
    月三十日以九十府交行字第三三三００號說明異議人未依規定於七日內繳費，顯
    已違反道路交通管理處罰條例第五十六條第一項第十款之規定，移請交通部公路
    局高雄區監理所依法處罰，交通部公路局高雄區監理所於九十年五月九日以九十
    高監五字第九０二九六三九號函復異議人到案繳款結案，異議人亦未依規定限期
    內到案繳款結案，於九十年六月七日以異議人有違反道路交通管理處罰條例第五
    十六條第一項第十款汽車駕駛人在道路收費停車處所停車，不依規定繳費規定之
    行為裁決罰鍰新台幣一千二百元。
三、異議人雖於九十年六月二十二日向本院提出之異議狀中載明為：對於嘉義市警察
    局舉發違反交通管理事件通知單提出聲明異議，惟異議狀後另附有交通部公路局
    高雄區○○○○○道路交通管理事件通知書一紙，經本院訊問後，被告則稱亦對
    於前開裁決書異議（見本院九十年十一月十九日訊問筆錄），顯係依法對於主管
    機關所為之處罰向管轄法院聲明異議，其程序部分並無不符，核先敘明。
四、按汽車駕駛人停車時，在道路收費停車處所停車，不依規定繳費者，處新臺幣六
    百元以上一千二百元以下罰鍰，道路交通管理處罰條例第五十六條第一項第十款
    定有明文（該條文於民國九十年一月十七日經總統修正公布，於九十年六月一日
    起施行，本件違規時間發生於法律修正之前，應適用修正前舊法之規定）。另汽
    車違反道路交通管理事件，違規停車而駕駛人不在場者，得逕行舉發之，而逕行
    舉發，應記明車輛牌照號碼、車型等可資辨明之資料，查明汽車所有人姓名或名
    稱、住址，並以該汽車所有人為被通知人製單舉發之，由舉發機關送達被通知人
    ；且逕行舉發違反道路交通管理事件，經汽車所有人依通知單之應到案日期前到
    案，並告知違規駕駛人姓名、身分證統一編號及住址者，處罰機關應即另行通知
    違規駕駛人到案依法處理，逾應到案日期，處罰機關應依道路交通管理處罰條例
    第八十五條第三項規定處罰該汽車所有人，違反道路交通管理事件統一裁罰標準
    及處理細則第二十三條第一項第三款、第二項、第十一條第一項第二款、第二十
    四條亦分別定有明文。並按行政機關規劃各道路收費停車路段時，於道路兩端豎
    立收費停車路段告示牌，乃公物提供公用之意思表示，屬於行政處分，依行政程
    序法第一百條第二項之規定，於公告時即生送達之效力。至使用人依公物之利用
    關係使用該等公物，因而獲得利益，行政機關本得依行政裁量收取使用規費，惟
    具體使用規費之請求，仍應另行合法送達各該使用人；若收受送達而不依規定繳
    納者，依法得科以行政罰。
五、經查：
  （一）異議人乙○○所有之車號ＺＡ—六七六六號自小客車、車身顏色黑色、廠牌
        （１０）即賓士轎車確曾於九十年一月十八日十八時七分許，停置於Ｃ一四
        九地點即嘉義是垂楊路公有收費停車格處停車等情，業據異議人自承無訛，
        且有（九十年度）嘉義市○○路邊停車繳費單存根聯上所載之車號、停車地
        點、日期、時間、車種、車身顏色及車輛廠牌等資料，經核與異議人所有之
        上揭車號車輛相符，足認異議人確有上述時、地停車之事實。
  （二）按嘉義市政府依停車場法第三十一條規定，訂定差別之停車費率，向公有（
        含路邊及公有路外公共停車場）收費停車場之使用人收費，其使用關係應認
        係公法上之營造物利用關係。又路邊公設停車處所，有計時與計次方式，公
        路收費停車場與市區道路收費停車場之別，總稱為道路收費停車處所，地方
        主管機關為因應停車之需要，得視道路交通狀況，設置路邊停車場，並得向
        使用者收取停車費；又標誌牌面之大小，應以車輛駕駛人在適當距離內辨認
        清楚為原則。豎立式標誌設置位置，以標誌牌之任何部份不侵入路面上空且
        標誌牌面邊緣與路面邊緣或緣石之邊緣相距五０公分至二公尺為原則，必要
        時得酌予變更。但因受地形限制或特殊狀況，得在影響行車最小原則下，設
        置於路面；豎立式標誌設置之高度，以標誌牌下緣距離路面邊緣或邊溝之頂
        點一公尺二０公分至二公尺一０公分為原則，其牌面不得妨礙行人交通。共
        桿設置時，同支柱同方向至多以三面為限，此為停車場法第十二條第一項、
        道路交通標誌標線號誌設置規則第十條、第十八條第一項、第二項分別所明
        定。
  （三）查一般路邊公有收費停車場或停車格均有張貼、豎立收費之公告，該公告為
        相對人不特定之一般行政處分，一經公告，即生送達之效力。且按一般停車
        收費之公告，其張貼地點明顯，公告效力甚強，並為一般民眾所顯而易知，
        自然已生行政處分之效力，無待再經「繳費通知單」宣示該行政處分效力。
        至於一般由停車場管理員開具之停車繳費通知單，依台中市○○路邊停車收
        費制度，因限於電子停車收費器之未普遍裝設，故絕大多數之路邊停車收費
，均須以人工方式，由管理員以手抄寫車號及停車時間於停車繳費通知單後
        ，將該張停車繳費通知單夾於汽車之雨刷上，而使停車之駕駛人得以知悉其
        應繳若干之停車費，無寧僅是方便停車駕駛人繳費之觀念通知尚非行政處分
        。本件異議人停車處之嘉義市○○路路邊收費停車格，確實立有收費公告牌
        ，其內容除載明收費時間及費用外，並註明離開時如未見繳費通知單，請主
        動聯絡查詢等，且其位置相當明顯，此有公告設置相片一幀在卷可憑，應認
        該停車收費之公告業經合法送達停車場使用人。準此，停車場使用人明知利
        用該公法上營造物需付費及其本人確有停車之事實，自應洽詢停車場管理員
        補單繳費，且倘收費員已至他處巡場或下班不在場，有任何停車疑義，亦可
        於七日補繳期限內逕向本市停車管理課公有停車場查詢並補繳，不因停車繳
        費通知單逸失而得解免其繳費責任。
  （四）本件異議人逾期未繳費之事實，除被告自承有於前開時、地停車外，並有證
        人即嘉義市○○○○路邊收費停車場收費中心管理員甲○○到庭證述：於九
        十年一月十八日十四時至二十一時值班，負責路邊開立停車補繳單，並記下
      車號、車種、廠牌及車身顏色，將該補繳通知單夾在車輛擋風玻璃之雨刷上
        等語甚明（見本院九十年九月十二日訊問筆錄），復有嘉義是公有路邊停車
        繳費存根聯、嘉義市警察局舉發違反道路交通管理事件通知單、交通部公路
        局高雄區○○○○○道路交通管理事件裁決書、掛號郵政收件回執存根聯各
        一件在卷可稽。異議人雖謂未見前開公告停車繳費之告示牌云云。但交通標
        誌之設置及其大小已如前揭規定，經審視卷附現場照片，並無不符規定之處
        ；且標示之內容「計時收費停車場、收費時間八時至二十一時」、「每半小
        時二十五元」及「離場時未見繳費通知單請主動聯絡查詢：電話：0000
        000」並無何不明確之處；地方主管機關為因應停車之需要，得視道路交
        通狀況，設置路邊停車場，並得向使用者收取停車費，亦有停車場法第十二
        條第一項明文授權規定，並非無法律規定。
  （五）綜上各節，異議人確有「不依規定繳費」之行為，嘉義市警察局以異議人違
        反道路交通管理處罰條例第五十六條第一項第十款之「汽車駕駛人在道路收
        費停車處所停車，不依規定繳費」之原因，予以裁處罰鍰六百元；交通部公
        路局高雄區監理所以逾期未繳納罰鍰，予以裁處罰鍰一千二百元，均核無不
        合。異議人提起本件異議，顯無理由，乃應依道路交通管理處罰條例第八十
        七條第二項之規定，駁回異議。
據上論斷，應依道路交通管理處罰條例第八十七條第二項、道路交通案件處理辦法第
十九條，裁定如主文。
中      華      民      國    九十      年     十二     月    二十一    日
                        臺灣高雄地方法院交通法庭
                            法    官  程克琳
右正本證明與原本無異。
如不服本裁定，應於裁定送達後五日內，向本院提出抗告狀。
                             書 記官    梁瑜玲
中    華    民    國      九十      年      十二      月      二十四      日


司法院資訊處製作；財團法人民間司法改革基金會備份。
